【裁判字號】    97,消債清,22
【裁判日期】    971223
【裁判案由】    聲請清算程序
【裁判全文】
臺灣彰化地方法院民事裁定            97年度消債清字第22號
聲  請  人  甲○○
代  理  人  王能幸律師
上列聲請人因消費者債務清理事件聲請更生，本院裁定如下：
    主  文
聲請駁回。
聲請費用新台幣壹仟元由聲請人負擔。
    理  由
一、按「債務人與金融機構協商成立者，不得聲請更生或清算。
    但因不可歸責於己之事由，致履行顯有重大困難者，不在此
    限。本條例施行前，債務人依金融主管機關協調成立之中華
    民國銀行公會會員辦理消費金融案件無擔保債務協商機制與
    金融機構成立之協商，準用前項之規定。」、「聲請更生或
    清算不合程式或不備其他要件者，法院應以裁定駁回之，但
    其情形可以補正者，法院應定期間先命補正。」，消費者債
    務清理條例第151條第5項、第6項、第8條各定有明文。次按
    債務清償方案成立後，應由債務人按其條件履行，如於其後
    發生情事變更，在清償期間內之收入或收益不如預期，致該
    方案履行困難甚或履行不能，而有不可歸責於己之事由，始
    能聲請更生或清算，此觀消費者債務清理條例第151條第5項
    規定自明。此規定立法意旨乃在避免債務人任意毀諾已成立
    協商，濫用更生或清算之裁判上債務清理程序。蓋以債務清
    償方案係經當事人行使程序選擇權所為之債務清理契約，債
    務人應受已成立協議所拘束。債務人既已與金融機構協商成
    立，如認該協商方案履行有其他不適當情形，仍應再循協商
    途徑謀求解決。
二、本件聲請人聲請意旨略以：聲請人有不能清償債務情事，前
    曾提出債權人清冊，以書面向最大債權金融機構安泰商業銀
    行股份有限公司，依「中華民國銀行公會會員辦理消費金融
    案件無擔保債務協商機制」，請求共同協商債務清償方案，
    並於民國95年6月1日協商成立，約定分120期，利率2%，每
    月應繳金額新台幣（下同）26,321元。惟聲請人因失業、工
    作不穩定、長期為慢性結膜炎及其他身體不適所苦，聲請人
    之母遂勉力幫忙繳納協商金額達24期即2年之久，如今已無
    力再繳納。聲請人於95年4月1日從新竹回到彰化居住，想於
    中部找尋工作，皆無所獲，同年11月2日曾到日盛證券股份
    有限公司應徵營業員，但錄用3個月後達不到業績要求而自
    動離職。96年起聲請人還是找不到工作，剛好有客戶願意集
    資簽立契約由聲請人代為操作期貨，96年操盤獲利約400萬
    元，分紅3成約得120萬元，本想97年可翻身，沒想到因以下
    不可歸責於己之原因：群益期貨限制買權空頭價差操作、中
    信期貨不能設停損、日盛無法快速下單取消、部分客戶干預
    操作及自己身體病痛，致虧損迨盡，且尚須賠償客戶之損失
    176萬元。聲請人目前因失業無任何固定收入可以清償債務
    ，如今亦僅能暫住家中由母親接濟勉強維持生活，客觀上非
    惡意不履行，故聲請人有因不可歸責於己之事由致履行顯有
    重大困難之情事。又債務人未經法院裁定開始更生程序或許
    可和解或宣告破產，爰請求准予裁定開始清算程序等語。
三、經查，聲請人主張其負欠無擔保債務約286萬元，且於清算
    聲請前之95年6月間已與債權銀行協商成立，共分120期按月
    清償26,321元，並於履行24期後即97年8月毀諾，此情各有
    聲請人所提債權人清冊及債權人所提協議書影本、陳報狀附
    卷可佐。次查，聲請人自承其於97年間操作期貨失利致資金
    虧損一空，尚且負債176萬元，則其於97年8月間毀諾，顯係
    因上開操作期貨失利所致。本件聲請人前已有借錢投資股票
    之行為，為其所自承，其於負欠鉅額債務情況下，仍為期貨
    買賣之高風險投機行為，以致虧損負債而毀諾，難認有何不
    可歸責於己致履行顯有重大困難之情形。
四、從而，聲請人清算之聲請，核與消費者債務清理條例第151
    條第5項但書、第6項等規定不符，且屬無法補正，應予駁回
    。
中    華    民    國    97    年    12    月    23    日
              民事第二庭    法      官  施錫揮
上為正本係照原本作成
如不服本裁定，須於收受送達後10日內向本院提出抗告狀，並繳
納抗告費新臺幣壹仟元。
中    華    民    國    97    年    12    月    23    日
                            書  記  官  黃鏽金


司法院資訊處製作；財團法人民間司法改革基金會備份。
